【裁判字號】    99,破,7
【裁判日期】    991130
【裁判案由】    破產宣告
【裁判全文】
臺灣臺南地方法院民事裁定                 99年度破字第7號
聲  請  人  武營機械有限公司
法定代理人  許雨傑
上列聲請人聲請破產宣告事件，本院裁定如下：
    主  文
聲請駁回。
聲請程序費用由聲請人負擔。
    理  由
一、本件聲請意旨略以：按債務人不能清償債務者，依本法所規
    定和解或破產程序，清理其債務；破產，對債務人不能清償
    債務者宣告之；破產，除另有規定外，得因債權人或債務人
    之聲請宣告之破產法第1條第1項、第57條、第58條第1項分
    別定有明文。復按破產，對於債務人不能清償者，宣告之，
    破產法第57條定有明文，故只要債務人有不能清償債務之情
    事，即可宣告破產，至於宣告破產有無實益，似非宣告破產
    時所應斟酌之要件（臺灣高等法院85年度抗字第508號裁定
    意旨參照）。債務人因經營不善，又遭遇經濟嚴重不景氣，
    營收狀況大幅受到影響，積欠大筆貸款債務，周轉不靈，終
    致無法繼續經營下去而宣告倒閉，且債務人現今之總負債為
    新臺幣97,322,883元，該債務已超過其總資產甚鉅，實有必
    要依前開破產法之相關規定宣告其破產，以維債務人及債權
    人雙方之利益。
二、按破產，對債務人不能清償債務者宣告之。債務人停止支付
    者，推定其為不能清償，破產法第57條、第1條第2項固有明
    文。惟按破產者，乃債務人不能清償其債務時，為使多數債
    權人得公平滿足，就債務人之總財產，由法院參與其事，為
    一般強制執行之訴訟程序。至所謂不能清償債務，則指應即
    時清償之債務，客觀上不論以正當之財產、勞務、信用，均
    無法繼續清償之意。再按，破產制度之目的，係債務人於經
    濟發生困難，無法以其清償能力對一般債權人清償時，由法
    院強制將其全部財產依一定程序為變價及公平分配，以期一
    般債權人能公平滿足其債權。是法院就破產之聲請，應依職
    權為必要之調查，倘債務人確係毫無財產可構成破產財團，
    或債務人之財產不敷清償破產財團費用、破產財團債務及別
    除權，縱勉強以裁定宣告債務人破產，其他債權人已無藉由
    破產程序受到任何清償之可能，而無從依破產程序清理其債
    務時，即無進行破產程序之必要，參照破產法第148條之意
    旨，自應以無宣告破產之實益為由，裁定駁回債務人之聲請
    。
三、次按，稅捐之徵收，優先於普通債權；土地增值稅、地價稅
    、房屋稅之徵收優先於一切債權及抵押權；在破產程序中先
    於他普通債權而受清償，此觀諸稅捐稽徵法第6條第1項、第
    2項、第49條及破產法第112條之規定自明。上開等項稅捐依
    法既應較普通債權優先受清償，債務人之資產如已不足清償
    所欠應優先清償之上開等項稅捐，而除該上開等項稅捐外，
    同一優先順位又別無他債權人，應認無多數債權人存在，自
    無聲請破產之必要。否則，債務人之資產已不足清償上開等
    項稅捐，其他債權人更無受償可能，倘予宣告破產，反而須
    優先支付破產財團之管理、分配所生之費用及破產管理人之
    報酬等財團費用，將使破產財團財產更形減少，徒使稅捐稽
    徵機關之上開等項稅捐優先債權減少分配，而其他債權人亦
    無因此受分配之可能，與破產制度之本旨不合（最高法院95
    年度台抗字第741號、95年度台抗字第631號及96年度台抗字
    第339號裁定意旨可資參照）。
四、經查，本院依職權函詢聲請人應納稅額之情形，經財政部臺
    灣省南區國稅局臺南縣分局函覆：聲請人至民國99年11月19
    日止滯欠營業稅1,986,189元及營利事業所得稅9,020,396元
    ，此有財政部臺灣省南區國稅局臺南縣分局民國99年11月25
    日南區國稅南縣四字第0990031181A號函附卷可稽，聲請人
    之資產據其所稱雖有對於第三人精剛精密科技股份有限公司
    之債權8,131,620元及其他動產，共計9,605,620元，惟聲請
    人業於99年9月23日通知第三人精剛精密科技股份有限公司
    將上開債權讓與第三人長鴻營造股份有限公司，此有第三人
    精剛精密科技股份有限公司99年11月22日精剛字第099070號
    函附卷可稽（見本院99年度聲字第159號卷），是聲請人之
    財產僅餘價值應依聲請人陳報之資產總額（本院卷第18頁）
    扣除聲請人業已債權讓與第三人長鴻營造股份有限公司之債
    權額，經計算為為1,474,000元【計算式：9,605,620－8,13
    1,620）＝1,474,000】之動產，然聲請人之稅捐債務則合計
    高達11,006,585元【計算式：9,020, 396＋1,986,189＝11,
    006,585】，足見聲請人之財產顯不足以清償前開稅捐，若
    再宣告破產，尚須優先支付破產財團之管理、變價及分配所
    生之費用等財團費用，將使破產財團財產更形減少，徒使稅
    捐債權減少分配，是依前揭說明，本件難認有破產之實益及
    必要，從而，聲請人聲請宣告破產，為無理由，應予駁回。
五、依破產法第5條、民事訴訟法第95條、第78條，裁定如主文
中    華    民    國    99    年    11    月    30    日
                  民事第二庭  法  官  黃莉莉
以上正本係照原本作成。
如對本裁定抗告，須於裁定送達後10日內向本院提出抗告狀，並
繳納抗告費新臺幣1,000元。
中    華    民    國    99    年    12    月    2     日
                              書記官  王慧萍

司法院資訊處製作；財團法人民間司法改革基金會備份。
